【裁判字號】    98,上訴,4687
【裁判日期】    990127
【裁判案由】    違反槍砲彈藥刀械管制條例
【裁判全文】
臺灣高等法院刑事判決                98年度上訴字第4687號
上  訴  人
即  被  告  甲○○
選任辯護人  羅秉成  律師
            曾能煜  律師
上列上訴人因違反槍砲彈藥刀械管制條例案件，不服臺灣新竹地
方法院中華民國98年10月21日98年度訴字第184號第一審判決（
起訴案號：臺灣新竹地方法院檢察署98年度偵字第2470號），提
起上訴，本院判決如下：
    主    文
上訴駁回。
甲○○緩刑伍年，並應向公庫支付新臺幣捌萬元。
    事    實
一、甲○○明知可發射子彈具有殺傷力之改造空氣槍，係槍砲彈
    藥刀械管制條例所管制之物品，非經主管機關許可，不得持
    有，竟基於非法持有具殺傷力改造空氣槍之犯意，於民國91
    年間之某日，在新竹縣湖口鄉湖口火車站附近之「幻象商行
    」店內，以新臺幣（下同）1萬餘元之價格，購買具有殺傷
    力之改造空氣槍1支（槍枝管制編號：0000000000號），旋
    即將上開改造空氣槍置放在新竹市○○路672巷3弄39號之住
    處內，非法持有。嗣於98年3月9日下午17時50分許，經其母
    親張呂秀蘭報警，為警至甲○○上開處所，得其母親張呂秀
    蘭同意後執行搜索，當場扣得上開改造空氣槍1支，始循線
    查悉上情。
二、案經新竹市警察局第一分局報請臺灣新竹地方法院檢察署檢
    察官偵查起訴。
    理    由
壹、程序方面：
一、按被告以外之人於審判外之言詞或書面陳述，除法律有規定
    者外，不得作為證據，刑事訴訟法第159條第1項固有規定。
    然被告以外之人於審判外之陳述，經當事人於審判程序同意
    作為證據，法院審酌該言詞陳述或書面陳述作成時之情況，
    認為適當者，亦得為證據；當事人、代理人或辯護人於法院
    調查證據時，知有上開刑事訴訟法第159條第1項不得為證據
    之情形，而未於言詞辯論終結前聲明異議者，視為有前開之
    同意，刑事訴訟法第159條之5定有明文。查證人張呂秀蘭於
    警詢之陳述，雖屬被告以外之人於審判外之陳述。惟本院審
    酌被告及檢察官均同意該證述作為證據，且其陳述作成時之
    情況，核無違法取證及證明力明顯過低之瑕疵，為證明犯罪
    事實所必要，以之作為證據亦為正當，自得作為證據。
二、本院以下援引之證據資料，其中關於刑事訴訟法第164條第2
    項規定，證物如為文書部分，係屬證物範圍。該等可為證據
    之文書，已經依法踐行調查證據之程序，即提示或告以要旨
    ，自具有證據能力。而有關被告以外之人於審判外之書面陳
    述，被告及檢察官均不爭執其證據能力，本院審酌該等書面
    作成時之狀況，認並無不宜作為證據之情事，依刑事訴訟法
    第159條之5第2項規定，自得作為證據。
貳、實體方面：
一、前開犯罪事實，業據被告於原審及本院審理時均坦承不諱，
    核與證人張呂秀蘭於警詢指述之情節相符。此外，復有新竹
    市警察局第一分局搜索扣押筆錄、扣押物品收據、扣押物品
    目錄表、搜索經過與結果陳報書、照片等件附卷可證（98年
    度偵字第2470號卷第7至14頁、30至32頁），暨改造空氣槍1
    支扣案可稽（98年度黃保管字第000040號扣押保管中，扣押
    物品清單參見原審98年度審訴字第459號卷第10頁）。
二、扣案改造空氣槍枝（槍枝管制編號：0000000000號），經送
    請桃園縣政府警察局以檢視法、性能檢驗法及動能測試法鑑
    驗，有該局98年3月23日桃警鑑字第0980014165號槍彈鑑定
    書1份附卷可稽（偵查卷第42至43頁），茲說明其鑑驗結果
    內容如後：
（一）鑑定標的：本案送鑑改造空氣槍1枝（槍枝管制編號：000
      0000000號），係氣體動力式槍枝，以小型高壓氣體鋼瓶
      內氣體為發射動力，可發射直徑約6mm之金屬彈丸，槍長
      約110cm、高約23cm，內襯金屬管，經使用直徑約6mm、重
      量約0.89g金屬彈丸試射測試3次，發射速度分別為139公
      尺／秒、137公尺／秒、131公尺／秒，計算其動能分別為
      8.60焦耳、8.35焦耳、7.64焦耳，單位面積動能分別為30
      .61焦耳／平方公分、29.74焦耳／平方公分、27.19焦耳
      ／平方公分。
（二）殺傷力之定義：依據司法院秘書長81年6月11日祕台廳（
      二）字第06985號函釋示：殺傷力之標準在於最具威力之
      適當距離，以彈丸可穿入人體皮肉層之動能為基準。
（三）殺傷力之數據：1.依日本科學警察研究所之研究結果，彈
      丸單位面積動能達20焦耳／平方公分，則足以穿入人體皮
      肉層。2.內政部警政署刑事警察局對活豬作射擊測試結果
      ，彈丸單位面積動能達24焦耳／平方公分，則足以穿入豬
      隻皮肉層。3.美國軍醫總署定義：彈丸撞擊動能達58呎磅
      即約78.6焦耳，則足以使人喪失戰鬥能力。
三、自上開鑑定結果可知，本案扣案具有殺傷力之改造空氣槍1
    支（槍枝管制編號：0000000000號），經實際試射，在最具
    威力之適當距離內，彈丸單位面積動能至少可達每平方公分
    27.19焦耳，其足以穿入人體皮肉層或穿入豬隻皮肉層，可
    證該空氣槍具有殺傷力。職是，被告自白與事實相符。至於
    被告固請求重新鑑定槍枝是否確實具有殺傷力云云。惟被告
    已坦承犯行，且於本院準備程序捨棄鑑定，自無庸再行鑑定
    ，附此敘明。
四、綜上所述，本件事證明確，被告明知可發射子彈具有殺傷力
    之改造空氣槍，係槍砲彈藥刀械管制條例所管制之物品，非
    經主管機關許可，不得持有，是其非法持有該空氣槍之犯行
    ，堪以認定。
五、未經許可持有手槍，其持有之繼續係行為之繼續，即一經持
    有手槍，罪已成立，其完結繼續至持有行為終了時為止（參
    照最高法院88年第8次刑事庭會議決議）。期間法律縱有變
    更，其行為雖繼續實施至新法施行以後，然與犯罪後法律有
    變更之情形不同，不生新舊法比較適用問題（參照最高法院
    95年度臺上字第2250號判決）。被告雖自91年間之某日起即
    持有扣案具有殺傷力之改造空氣槍1支，惟經警於98年3月9
    日下午17時50分許查獲前，被告未經許可持有改造空氣槍之
    行為仍繼續中，其持有行為終了時點為98年3月9日，是槍砲
    彈藥刀械管制條例雖於94年1月26日修正公布，並於同年月2
    8日生效；刑法亦於94年2月2日修正公布，於95年7月1日施
    行。惟依上開說明，仍不生行為後法律變更之新舊法比較問
    題，應適用其行為終止時之修正後槍砲彈藥刀械管制條例、
    刑法相關規定論處。
六、核被告所為，係犯槍砲彈藥刀械管制條例第8條第4項之未經
    許可持有可發射子彈具有殺傷力之改造空氣槍罪。刑事審判
    旨在實現刑罰權之分配的正義，故法院對有罪被告之科刑，
    應符合罪刑相當之原則，使輕重得宜，罰當其罪，以契合社
    會之法律感情，故刑法第57條明定科刑時應審酌一切情狀，
    尤應注意該條所列10款事項以為科刑輕重之標準，並於同法
    第59條賦予法院以裁量權，如認犯罪之情狀可憫恕，認科以
    最低度刑仍嫌過重者，得酌量減輕其刑，俾使法院就個案之
    量刑，能斟酌至當。所謂犯罪之情狀者，係指審酌其犯罪有
    無可憫恕之事由，即有無特殊之原因與環境，在客觀上足以
    引起一般同情，暨宣告法定低度刑，是否猶嫌過重，以為判
    斷。最高法院38年臺上字第16號、45年臺上字第1165號、51
    年臺上字第899號分別著有判例。經查：
（一）被告現經營小吃店，業據被告供承在卷，並有照片在卷為
      憑（本院卷第23頁）。其有正當職業，而被告購買上開具
      有殺傷力之改造空氣槍，動機在於把玩興趣，並無犯罪之
      意圖，此觀被告自91年間某日持有扣案槍枝至遭查獲時止
      ，7年期間均未持以犯案自明，故被告與一般擁槍自重者
      難以比擬。
（二）被告育有幼女，其妻越南籍人士，無法於國內取得工作資
      格，被告父母親亦罹患疾病需定期就醫治療，亦無力負擔
      家計等情（本院卷第24至27頁）。足認被告家庭經濟，全
      憑被告獨立支撐，倘被告入監服刑，將致被告全家生活無
      著，徒生更多社會問題。衡諸一般社會之客觀情事，本案
      科以被告法定最輕本刑有期徒刑3年，猶嫌過重，且不符
      合罪刑相當性及比例原則，應依刑法第59條之規定減輕其
      刑。
七、原審同此認定，因依槍砲彈藥刀械管制條例第8條第4項，刑
    法第11條前段、第59條、第42條第3項、第38條第1項第1款
    各規定，於審酌被告並無犯罪前科，有本院被告前案紀錄表
    附卷可參（本院卷第30頁）。是被告素行良好，其持有上開
    具有殺傷力之空氣槍之犯罪動機、目的、手段，暨犯後坦承
    犯行，態度尚佳等一切情狀，量處有期徒刑1年7月，併科罰
    金3萬元，罰金如易服勞役，以新臺幣1千元折算1日。暨扣
    案之改造空氣槍1支（槍枝管制編號：0000000000號），係
    違禁物，應依刑法第38條第1項第1款之規定，予以宣告沒收
    。核其認事用法，俱無違誤，量刑亦甚允洽。被告上訴意旨
    ，仍執陳詞，指摘原判決不當，為無理由，應予駁回。
八、被告前此未曾故意犯罪而受有期徒刑以上刑之宣告，有本院
    被告前案紀錄表在卷可按（本院卷第30頁）。僅因把玩興趣
    持有該具有殺傷力之改造空氣槍，致誤蹈法網，情節並非惡
    重。況其家庭經濟現全憑被告獨立支撐，並於本院審理時表
    明願意公益捐5至8萬（本院卷第49頁背面），足認經此科刑
    教訓，日後當知所警惕，而無再犯之虞，本院認其所受上開
    刑之宣告，以暫不執行為適當，爰依刑法第74條第1項第1款
    規定，予以宣告緩刑5年，並依同法第74條第2項第4款規定
    ，命被告應向公庫支付新臺幣8萬元，以勵自新。
據上論斷，應依刑事訴訟法第368條，刑法第74條第1項第1款、
第2項第4款，判決如主文。
本案經檢察官壽勤偉到庭執行職務。
中    華    民    國    99    年    1     月    27    日
                  刑事第五庭審判長法  官  高明哲
                                  法  官  劉秉鑫
                                  法  官  林洲富
以上正本證明與原本無異。
如不服本判決，應於收受送達後10日內向本院提出上訴書狀，其
未敘述上訴之理由者並得於提起上訴後10日內向本院補提理由書
（均須按他造當事人之人數附繕本）「切勿逕送上級法院」。
                                  書記官  楊秋鈴
中    華    民    國    99    年    1     月    18    日
附錄：本案論罪科刑法條全文
槍砲彈藥刀械管制條例第8條
未經許可，製造、販賣或運輸鋼筆槍、瓦斯槍、麻醉槍、獵槍、
空氣槍或第4條第1項第1款所定其他可發射金屬或子彈具有殺傷
力之各式槍砲者，處無期徒刑或5年以上有期徒刑，併科新臺幣
1千萬元以下罰金。
未經許可，轉讓、出租或出借前項所列槍枝者，處5年以上有期
徒刑，併科新臺幣1千萬元以下罰金。
意圖供自己或他人犯罪之用，而犯前2項之罪者，處無期徒刑或7
年以上有期徒刑，併科新臺幣1千萬元以下罰金。
未經許可，持有、寄藏或意圖販賣而陳列第1項所列槍枝者，處
3年以上10年以下有期徒刑，併科新臺幣7百萬元以下罰金。
第1項至第3項之未遂犯罰之。


司法院資訊處製作；財團法人民間司法改革基金會備份。
